臺灣高等法院刑事判決
109年度原上訴字第159號
上  訴  人  
即  被  告  朱平忠


指定辯護人  趙君宜律師（義務辯護律師）
上列上訴人即被告因違反森林法案件，不服臺灣新竹地方法院10
8年度原訴字第23號，中華民國109年10月26日第一審判決（起訴
案號：臺灣新竹地方檢察署107年度偵字第1736、1878、2031、7
445、7477、8378號），提起上訴，本院判決如下：
    主    文
上訴駁回。
    犯罪事實
一、朱平忠、田俊旭、張富雄、黃惠玲、陳豪（田俊旭等4人，
    原審另行審理）共同意圖為自己不法之所有，基於結夥2 人
    以上竊取森林主產物貴重木之犯意聯絡，先由黃惠玲購買並
    提供其等所需物資即香菸、檳榔及雨衣等物，嗣由張富雄於
    民國106 年10月3 日起至同年月4日止期間，駕駛不詳車輛
    搭載朱平忠、田俊旭、陳豪，從新竹縣五峰鄉大鹿林道8 、
    9 公里處進入樂山林道9 公里附近之國有林地山區，切鋸紅
    檜樹瘤3 塊（重量不詳，未據當場扣案），再揹運至大鹿林
    道8 、9 公里，復由張富雄自行駕駛不詳車輛搬運該竊得紅
    檜樹瘤返至其住處銷贓，朱平忠並分得新臺幣（下同）1 萬
    2,000元之報酬，嗣經警循線查獲。
二、案經新竹縣政府警察局移送及行政院農業委員會林務局新竹
    林區管理處（下稱新竹林管處）訴請臺灣新竹地方檢察署檢
    察官偵查起訴。
    理    由
一、上開犯罪事實，業據上訴人即被告朱平忠（下稱被告）坦承
    不諱（106年度他字第3460號卷〈下稱他卷〉第308至312頁 、
    第336至348頁、107年度偵字第1736號卷〈下稱偵卷〉二第276
    頁、原審卷一第337至341頁、卷二第290頁、本院卷第109頁
    ），且經同案被告田俊旭、張富雄、黃惠玲、陳豪等人供述
    在卷（見他卷第383至386頁、偵卷一第168頁、偵卷二第124
    至127頁、偵卷三第45頁、109年度偵緝字第107號卷第20至2
    3頁、原審卷二第172、232、276頁等），並有臺灣新竹地方
    法院107 年聲搜字第42號搜索票、新竹縣政府警察局竹東分
    局107 年2 月5 日搜索扣押筆錄、扣押物品目錄表、扣押物
    品收據、0205專案查扣贓物明細表、查扣物品照片、同案被
    告黃惠玲遭扣案帳冊之彩色影印內容、新竹林管處107 年5 
    月31日竹政字第1072211178號函、森林被害告訴書、森林主
    副產物被害價格查定書及林產物價金查定表、贓物保管明細
    、查扣贓物相片、查扣贓物林木判別報告書等在卷可憑，足
    認被告之任意性自白與事實相符，是本案事證明確，被告上
    開犯行，堪以認定，應依法論科。
二、核被告所為，係犯森林法第52條第3 項、第1 項第4 款之結
    夥2 人以上竊取森林主產物貴重木罪，應依森林法第52條第
    3 項規定加重其刑。被告與田俊旭、張富雄、黃惠玲、陳豪
　　等人就上開犯行，有犯意聯絡及行為分擔，均為共同正犯。
    被告於103 年間，因公共危險案件，經臺灣新北地方法院以
    103 年度交簡字第1011號判決判處有期徒刑3 月確定，於10
    4 年9 月27日徒刑執行完畢出監，有本院被告前案紀錄表附
    卷可參（見本院卷第65、66頁），被告於5 年以內故意再犯
    本案有期徒刑以上之罪，雖為累犯，惟觀諸上開前案與本案
    所犯罪名相較，犯罪手段、侵害法益及罪質均有不同，本院
    審酌上情，並參照司法院釋字第775 號解釋意旨，認不依刑
    法第47條第1 項規定，加重其刑。
三、被告之辯護人主張被告係為取得生活所需之收入，始為本件
    犯行，其犯罪之動機、目的，並非惡意違反法治，又被告居
    住於偏遠地區，工作機會本較都市地區稀少，且僅國中畢業
    ，謀生不易，家中又有年邁母親待照顧，確實無法離家下山
    工作，而有不得已之事由，且僅1次犯罪，其情況確有顯可
    憫恕，實有情輕法重，請求依刑法第59條規定酌減其刑等語
    。按犯罪之情狀顯可憫恕，認科以最低度刑仍嫌過重者，得
    酌量減輕其刑。刑法第59條固有明文。又酌量減輕其刑，必
    須犯罪另有特殊之原因與環境等情狀，在客觀上足以引起一
    般同情，認為即予宣告法定低度刑期尤嫌過重者，始有其適
    用。查山林間的經濟活動，本非只有盜伐一途。又被告與
　　田俊旭、張富雄、黃惠玲、陳豪等人分工合作，所竊取貴重
    木屬於國家珍貴森林資源，造成難以回復之損失，其顯然輕
    忽森林資源具有國土保安、水土保持、涵養水源、調節氣候
    、生物多樣性保育、林產經濟等多種公益及經濟效用，難認
    犯罪情節輕微，本院認被告並無犯罪情狀顯可憫恕，科以最
    低度刑仍嫌過重之情事，是其辯護人主張適用刑法第59條規
    定減輕其刑，並無理由。
四、原審經審理結果，認為被告上開犯行，事證明確，因而適用
    上開規定，並以行為人之責任為基礎，審酌被告罔顧自然生
    態維護之不易，僅為一己私利，恣意竊取森林主產物貴重木
    ，蔑視國家對森林資源之保護，對國家財產及森林保育工作
    造成相當程度之損害，所為實有不該，但念及被告坦承犯行
    ，犯後態度尚可，其主要聽命於同案被告張富雄，並未負責
    後續銷贓，所為犯罪分工較為邊緣。兼衡被告自陳國中畢業
    之智識程度，入監前做鐵工，平均月入1 至2 萬元，未婚，
    無小孩之家庭經濟狀況等一切情狀，量處被告有期徒刑1年1
    月，復認森林法第52條第1 項、第3 項規定之加重竊取森林
    主產物貴重木罪，應併科之罰金以贓額10倍以上20倍以下為
    其額度，為法律規定應併科之刑罰。所謂「贓額」係指行為
    人於竊取時之森林主、副產物之山價而言，並非以交易價格
    之市價為準。經查，被告與其他共犯上開犯罪事實欄一所示
    竊得該貴重木，未經當場查獲而扣得，嗣經警方循線在同案
    被告黃惠玲等人處所查獲部分贓物，經勾稽同案被告黃惠玲
    、張富雄之供述，應可認定同案被告黃惠玲住處扣得之編號
    E01 至E05 、E07 所示紅檜共6 件，其中部分為犯罪事實欄
    一所竊取，依最有利被告之認定方式，選取查報總價最低的
    編號E03 、E04 、E07 所示紅檜3 件，總價共6,000元（計
    算式：3,000元+1,000 元+2,000 元），有森林主副產物被
    害價格查定書（461E）、林產物價金查定表各1 紙在卷可佐
    （見偵卷三第147 頁），審酌該紅檜之數量、材積、價值、
    被告之犯罪情節、可責性等情，依森林法第52條第3 項規定
    ，併科贓額11倍即6 萬6,000元之罰金（計算式：6,000元×1
    1倍）及諭知易服勞役之折算標準。另認被告參與犯罪事實
    欄一部分獲得1 萬2,000元之報酬，業據其供述明確（見原
    審卷二第291 頁），足認為被告之犯罪所得，未據扣案，爰
    依刑法第38條之1 第1 項前段、第3 項規定，宣告沒收之，
    並於全部或一部不能沒收或不宜執行沒收時，追徵其價額。
    經核原審上開認事用法，並無不當，量刑亦屬妥適。被告上
    訴請求從輕量刑，及其辯護人認本件有刑法第59條情輕法重
    之適用，均無理由，應予駁回。
據上論斷，應依刑事訴訟法第368條，判決如主文。
本案經檢察官邱志平提起公訴，檢察官李豫雙到庭執行職務。
中　　華　　民　　國　　110 　年　　1 　　月　　14　　日
                  刑事第十三庭  審判長法　官  王國棟
                                      法　官  呂煜仁
                                      法　官  曹馨方 
以上正本證明與原本無異。
如不服本判決，應於收受送達後20日內向本院提出上訴書狀，其
未敘述上訴之理由者並得於提起上訴後20日內向本院補提理由書
（均須按他造當事人之人數附繕本）「切勿逕送上級法院」。
                                      書記官  陳靜姿　
中　　華　　民　　國　　110 　年　　1 　　月　　14　　日
附錄：本案論罪科刑法條全文
森林森林法第52條
犯第50條第1項之罪而有下列情形之一者，處1年以上7年以下有
期徒刑，併科贓額五倍以上十倍以下罰金：
一、於保安林犯之。
二、依機關之委託或其他契約，有保護森林義務之人犯之。
三、於行使林產物採取權時犯之。
四、結夥二人以上或僱使他人犯之。
五、以贓物為原料，製造木炭、松節油、其他物品或培植菇類。
六、為搬運贓物，使用牲口、船舶、車輛，或有搬運造材之設備
    。
七、掘採、毀壞、燒燬或隱蔽根株，以圖罪跡之湮滅。
八、以贓物燃料，使用於礦物之採取，精製石灰、磚、瓦或其他
    物品之製造。
前項未遂犯罰之。
第1項森林主產物為貴重木者，加重其刑至二分之一，併科贓額
十倍以上二十倍以下罰金。
前項貴重木之樹種，指具高經濟或生態價值，並經中央主管機關
公告之樹種。
犯本條之罪者，其供犯罪所用、犯罪預備之物或犯罪所生之物，
不問屬於犯罪行為人與否，沒收之。
第50條及本條所列刑事案件之被告或犯罪嫌疑人，於偵查中供述
與該案案情有重要關係之待證事項或其他正犯或共犯之犯罪事證
，因而使檢察官得以追訴該案之其他正犯或共犯者，以經檢察官
事先同意者為限，就其因供述所涉之犯罪，減輕或免除其刑。